臺灣桃園地方法院小額民事判決　　　　110年度桃小字第907號

原　　　告　邱郁棋　
被　　　告　廖子堯　
上列當事人間請求返還借款事件，本院於民國110 年11月9 日言
詞辯論終結，判決如下：
    主    文
被告應給付原告新臺幣13,000元，及自民國110 年3 月20日起至
清償日止，按年息5 ％計算之利息。
訴訟費用新臺幣1,000 元由被告負擔。
本判決得假執行。
    事實及理由
一、按訴狀送達後，原告不得將原訴變更或追加他訴，但有下列
    各款情形之一者，不在此限：一、被告同意者；被告於訴之
    變更或追加無異議，而為本案之言詞辯論者，視為同意變更
    或追加，民事訴訟法第255 條第1 項第1 款、第2 項定有明
    文。本件原告邱郁棋起訴時原主張基於兩造間消費借貸契約
    之借款返還請求權，嗣於民國110 年8 月24日以陳報狀變更
    為基於兩造間之契約，而被告廖子堯對原告之變更未異議而
    為言詞辯論，揆諸前開規定，原告此部分變更，應予准許。
二、原告主張：原告於108 年12月間，因購買睿能電動機車（下
    稱系爭機車），然原告係設籍於臺北市，為能領取桃園市政
    府額外對電動機車之補助款（下稱系爭補助款）新臺幣（下
    同）13,000元，遂與設籍於桃園市之被告約定，原告購買系
    爭機車後先登記於被告名下，待桃園市補助款撥款至被告帳
    戶後，再由被告將系爭補助款交還予原告，詎被告於領取系
    爭補助款後，原告屢次催促，被告竟拒絕交還予原告，爰依
    兩造間契約之法律關係，提起本件訴訟等語，並聲明：被告
    應給付原告13,000元，及自起訴狀繕本送達之翌日起至清償
    日止，按年息5 ％計算之利息。
三、被告則以：當時系爭補助款之歸屬，兩造間並未有任何約定
    ，當初伊僅係出於好心幫忙原告，但原告卻誤會認為系爭補
    助款是原告的，且自108 年11月至109 年11月間行車執照上
    車主之登記都是伊，故原告就系爭補助款沒有權利，而原告
    雖提出LINE對話紀錄，但該對話紀錄中多為原告斷章取義，
    伊本來有想要將系爭補助款以贈與之方式送給原告，但因原
    告一再無理取鬧、激怒伊，故伊不想再幫原告了，伊要撤銷
    原本答應贈與原告系爭補助款等語，資為抗辯，並聲明：原
    告之訴駁回。
四、本院之判斷：
  ■怑鴔i主張，系爭機車系由原告出資購買，購買時先登記於被
    告名下，於109 年11月始過戶登記於原告名下，桃園市政府
    就系爭機車之補助款13,000元係由被告所領取，系爭機車自
    購買後至原告出售前係由原告使用等節，業據原告提出應收
    帳款明細表、系爭機車行照、交通部公路總局新竹區監理所
    桃園監理站110 年11月4 日竹監桃站字第1100329762號函為
    證（見本院卷第51至53頁），且為被告所不爭執（見本院卷
    第49頁），是此部分之事實，堪信為真實。
  ■邧鷊磻々H互相表示意思一致者，無論其為明示或默示，契約
    即為成立，民法第153 條第1 項定有明文。觀之原告所提出
    兩造間之對話紀錄，其中在109 年7 月8 日，被告向原告表
    示「等妳把貸款繳完，我錢給你」、「那就這樣，繳完約好
    時間」（見本院卷第35頁）；而在109 年12月31日，原告向
    被告表示：「我也給你很多時間了，你可以一星期幾千慢慢
    還…我希望你能在年底12/31 前把13000 還清，每次轉帳給
    我都要有轉帳證明或明細，免得到時候又說不清」，被告即
    向原告表示：「好，我沒有要說不清的意思」、「你說的時
    間之前轉」（見本院卷第5 頁），是揆諸上開對話，足認被
    告係有同意將13,000元交付予原告之意，且更可由對話間原
    告提及「還清」、「慢慢還」，被告回覆同意轉帳等情，可
    知被告已向原告表示同意清償13,000元金錢債務之意；再者
    ，由109 年7 月8 日兩造間對話中原告向被告提及「我們10
    9/11/6過戶，你順便把13000 現金給我」（見本院卷第5 頁
    ）及系爭補助款之金額為13,000元等節，可知該兩造對話間
    提及之13,000元即為系爭補助款。準此，綜合以上兩造間之
    對話紀錄可知，原告向被告請求清償返還系爭補助款13,000
    元，被告亦表示同意，則兩造間即就系爭補助款13,000元約
    定應由被告交予原告乙節，已互相表示意思一致，依上開民
    法第153 條之規定，兩造間之契約即為成立，則原告主張依
    此約定被告即應給付13,000元予原告，即屬有據。
  ■佼Q告雖辯稱，該LINE對話紀錄為原告斷章取義，僅擷取對原
    告有利之部分，且系爭機車一開始係登記於被告名下，被告
    自得以系爭機車所有人之身分領取系爭補助款，且該13,000
    元是被告原本要贈與原告的，但被告撤銷贈與，自不用再負
    給付13,000元予原告之義務，雖然對話中有同時提到給付原
    告13,000元跟過戶車給原告，但這是兩件無關的事情等語。
    經查：被告為對話之一方，既主張原告斷章取義，自可提出
    完整對話紀錄予以反證，然兩造間之對話業經本院認定如前
    ，被告於言詞辯論終結前亦未就對話紀錄部分提出反證或聲
    請調查證據，是被告此部分之抗辯，難認有據。再者，被告
    雖主張自108 年11月至109 年11月間行車執照上車主之登記
    都是被告，桃園市政府就系爭機車之系爭補助款撥入被告名
    下帳戶，然被告已與原告約定將系爭補助款13,000元交予原
    告，業經本院認定如前，縱被告於撥款時為行車執照上登記
    之車主，亦不能以此即解免需依其與原告間之約定交付系爭
    補助款予原告之義務。又被告雖辯稱對話紀錄中所稱交付13
    ,000元予原告係出於被告對原告之贈與，該13,000元非系爭
    補助款，然依對話中原告向被告表示「一星期幾千慢慢還」
    、「年底12/31 前把13000 元還清」時，被告均表示同意，
    實難想像贈與之法律關係中，受贈人屢次要求、催促贈與人
    還款，是被告抗辯兩造間為贈與關係且已撤銷贈與，亦難採
    信。
五、末按給付無確定期限者，債務人於債權人得請求給付時，經
    其催告而未為給付，自受催告時起，負遲延責任。其經債權
    人起訴而送達訴狀，或依督促程序送達支付命令，或為其他
    相類之行為者，與催告有同一之效力。又遲延之債務，以支
    付金錢為標的者，債權人得請求依法定利率計算之遲延利息
    ；而應付利息之債務，其利率未經約定，亦無法律可據者，
    週年利率為5 ％，民法第229 條第2 項、第233 條第1 項前
    段、第203 條分別定有明文。本件原告請求被告給付13,000
    元，未定給付期限、以支付金錢為標的，又未約定利息，則
    被告自受催告時起，負遲延責任，是原告就上述得請求之金
    額，併請求自起訴狀繕本送達被告之翌日即110 年3 月20日
    起（於110 年3 月19日送達，本院卷第9 頁）至清償日止，
    按年息5 ％計算之利息，亦屬有據。
六、綜上所述，原告依契約之法律關係，請求如主文第1 項所示
    ，為有理由，應予准許。
七、本件係依小額訴訟程序所為之判決，爰依民事訴訟法第436
    條之20規定，應就被告敗訴之部分，依職權宣告假執行。
八、本件事證已臻明確，兩造其餘攻擊防禦方法及舉證，經本院
    斟酌後，核與判決結果無影響，爰不予一一論述，併此敘明
    。
九、訴訟費用負擔之依據：民事訴訟法第78 條。並依同法第436
    條之19規定，確定訴訟費用額如主文第2 項所示。
中　　華　　民　　國　 110　　年　　11　　月　　29　　日
                  桃園簡易庭  法  官  曾耀緯
以上為正本係照原本作成。
如不服本判決，應於送達後20日內，向本院提出上訴狀並表明上
訴理由，如於本判決宣示後送達前提起上訴者，應於判決送達後
20日內補提上訴理由書（須附繕本）。
如委任律師提起上訴者，應一併繳納上訴審裁判費。
中　　華　　民　　國　 110　　年　　11　　月　　29　　日
                              書記官  張俊睿
附錄
一、民事訴訟法第436 條之24第2項：
    對於小額程序之第一審裁判上訴或抗告，非以其違背法令為
    理由，不得為之。
二、民事訴訟法第436條之25：
    上訴狀內應記載上訴理由，表明下列各款事項：
    （一）原判決所違背之法令及其具體內容。
    （二）依訴訟資料可認為原判決有違背法令之具體事實。
三、民事訴訟法第471 條第1 項：（依同法第436 條之32第2 項
    規定於小額事件之上訴程序準用之）
    上訴狀內未表明上訴理由者，上訴人應於提起上訴後二十日
    內，提出理由書於原第二審法院；未提出者，毋庸命其補正
    ，由原第二審法院以裁定駁回之。